【裁判字號】    98,易,222
【裁判日期】    980422
【裁判案由】    贓物
【裁判全文】
臺灣臺北地方法院刑事判決        九十八年度易字第二二二號
公  訴  人  臺灣臺北地方法院檢察署檢察官
被      告  丁○○
選任辯護人  余忠益律師
上列被告因贓物案件，經檢察官聲請以簡易判決處刑（九十七年
度偵字第二二一五○號），本院認不宜以簡易判決處刑（九十八
年度簡字第一九五號），改依通常程序審理，本院判決如下：
    主  文
丁○○故買贓物，處有期徒刑陸月，如易科罰金，以新臺幣壹仟
元折算壹日。
    事  實
一、丁○○係址設臺北縣三重市○○街四十二號上和當鋪之負責
    人，明知乙○○（所犯詐欺罪，業經本院以九十七年度易字
    第八一七號判刑確定）於民國九十六年八月二十一日晚間十
    時許，偕同甲○○至上和當鋪，以甲○○名義典當之重量一
    克拉鑽石男戒一枚為來路不明之贓物（係乙○○於同日晚間
    九時五十分許，在址設臺北市○○區○○街二十一之三號恆
    藝珠寶店（嗣更名為采儷珠寶坊）詐得），竟以新臺幣（下
    同）二萬元之低價向乙○○收當而故買之，嗣乙○○為警查
    獲，循線查知上情。
二、案經臺灣臺北地方法院檢察署檢察官自動檢舉偵查聲請以簡
    易判決處刑，經本院受理後，認不宜以簡易判決處刑，而改
    依通常程序審理。
    理  由
壹、證據能力方面：
    本院資以認定本案犯罪事實之非供述證據（詳後述），查無
    違反法定程序取得之情形，依刑事訴訟法第一百五十八條之
    四反面規定，洵具證據能力，合先敘明。
貳、實體方面：
一、訊據被告丁○○固不否認於前揭時地收當系爭鑽戒，惟矢口
    否認有何故買贓物犯行，辯稱：當時乙○○所持當之系爭鑽
    戒為七十五分，伊確認系爭鑽戒為真正後，以四萬元價格收
    當，係依當鋪業界之收當價格評估，並無過高或偏低之情事
    ，且伊每月均依法將質當物品清冊送交警察機關協助查贓，
    不可能明知乙○○所持當之鑽戒係贓物，仍鋌而走險願意收
    當，況乙○○之證詞顯違常情，且悖於一般當鋪業者交易慣
    例，不足採信云云。經查：
  (一)證人戊○○於九十六年八月二十五日在警察局所領回，乙○○於同年月二十一日，在上和當鋪所典當之鑽石男戒一枚，
    確為乙○○於同日在恆藝珠寶店所詐得，該鑽戒主鑽重量為
    一克拉，珠寶師傅在製作時，尚將主鑽重量打印在該鑽戒戒
    圍內側，該鑽戒之鑽石亮度、淨度係中上，市價約十八萬元
    ，此據證人即恆藝珠寶店負責人戊○○於本院審理時證述明
    確（見本院卷第八十三頁至第八十五頁）。
  (二)證人乙○○於本院審理時結證：九十六年八月二十一日晚間
    ，我從恆藝珠寶店騙來二枚鑽戒，我攔了一部計程車，向計
    程車司機甲○○說，由甲○○出證件幫我典當，我分錢給他
    ，甲○○就載我到被告所開設之上和當鋪，我跟在甲○○旁
    邊進去，被告在取得我所交付之系爭鑽戒後，問我有沒有保
    單，我說保單不見了，被告就一副鬼鬼祟祟奸商的樣子，拿
    測鑽儀去測真偽，我因為當時缺錢，且錯在三更半夜去典當
    ，讓被告感覺該鑽戒來路不明，被告剛開始只開價一萬多元
    ，我覺得被告將價格壓得太低了，有點落井下石的感覺，就
    向被告開價四萬元，並表示該鑽戒是我朋友「拼來的」，我
    要當死，意思就是不打算回贖，如果被告願意接受的話，我
    朋友那邊還有很多，日後可以拿給被告，可能是被告接受我
    的提議，就將價格抬高到二萬元，當票上寫四萬元，是被告
    自己寫的，且當票是甲○○要求開的，我實際上只拿到二萬
    元，我後來有分五千元給甲○○等語綦詳（見本院卷第八十
    五頁反面至第八十八頁）。證人甲○○雖經本院傳拘無著，
    無從與被告及證人乙○○進行對質，然參以證人乙○○坦承
    所犯詐欺犯行，業經本院判處徒刑確定，現入監執行中，其
    於九十六年八月二十二日尚將其於前一日所詐得另一枚鑽石
    男戒，持往丙○○所開設之東樺當鋪典當四萬元，此據證人
    丙○○證述在卷（見本院卷第八十頁反面至第八十一頁），
    證人乙○○與被告、丙○○均素不相識，並無宿怨，亦無仇
    隙，若非被告確明知係贓物而以低價故買之情事，衡情證人
    乙○○應無干冒自身觸犯偽證重罪之風險，唯獨選擇設詞攀
    誣被告之必要，是其證言應堪採信。
  (三)此外，並有上和當鋪當票、東樺當鋪當票、臺北市政府警察
    局物品發還領據、珠寶保證書、珠寶鑑定書在卷可稽（見臺
    灣臺北地方法院檢察署九十六年度偵字第一八四五一號偵查
    卷第三十三頁、第三十四頁、第三十六頁、第七十四頁、本
    院卷第十五頁）。
  (四)被告固辯稱：當時乙○○所持當之系爭鑽戒係七十五分，伊
    以四萬元之價格收當，係依當鋪業界之收當價格評估，並無
    過高或偏低之情事，且伊每月均依法將質當物品清冊送交警
    察機關協助查贓，不可能明知乙○○所持當之鑽戒係贓物仍
    冒險收當云云。惟：
    1.被告明知乙○○於案發當日晚間所持當之系爭鑽戒為來路
      不明之贓物，仍以二萬元之低價向乙○○收當而故買，系
      爭鑽戒重量為一克拉，並標示於戒圍內側等情，業據證人
      乙○○、戊○○詳證如前。
    2.被告雖供稱：斯時伊係以鑽石量尺套在主鑽上量取大小，
      測得系爭鑽戒主鑽為七十五分，不到一克拉云云（見本院
      卷第三十九頁），然被告當時僅以測鑽儀測定鑽石真偽，
      並未使用鑽石量尺一節，業據證人乙○○於本院審理時結
      證明確（見本院卷第八十七頁反面），且克拉數係指鑽石
      之重量，鑽石量尺僅能量取鑽石表面，並非精準，東樺當
      鋪、恆藝珠寶店均不使用鑽石量尺，東樺當鋪收當時，係
      以鑽石圓規量測鑽石直徑、高度，再對照標準手冊作為判
      斷依據等情，亦據證人丙○○、戊○○於本院審理時結證
      屬實（見本院卷第八十八頁反面），參以被告自承：伊收
      當鑽戒時，除以鑽石量尺量測主鑽外，會參考戒圍所記載
      主鑽之大小等語（見本院卷第三十九頁反面），而被告所
      提出上和當鋪鑽石估價表亦記載：七十分：二‧五萬元至
      三萬元；八十分：三萬元至三‧五萬元；九十分：三‧五
      萬元至四萬元；一克拉：五至六萬元（見本院卷第四十七
      頁），縱被告於案發當時確曾以鑽石量尺測量，且測量結
      果為七十八分，然此顯與系爭鑽戒戒圍內側記載主鑽重量
      為一克拉差距極大，且影響收當價格甚鉅，豈有在尚有其
      他方式測定鑽石重量，未再以其他測量方式確認，即率爾
      判定系爭鑽戒重量為七十五分之理？況被告與乙○○素未
      謀面，又無交情，系爭鑽戒之鑽石亮度、淨度僅中上，此
      據證人戊○○證述如前，被告既以鑽石量尺測量主鑽為七
      十五分，卻以其當鋪公定價格表所載鑽石重量九十分之最
      高價格收當，亦與常情有違。
    3.至被告固每月依當鋪業法之規定，將收當物品登記簿送交
      警察機關，此有臺北縣政府警察局三重分局九十八年二月
      九日北縣警重偵字第○九八○○○五一七○號函及所檢送
      之上和當鋪九十六年八月收當物品登記簿清冊附卷足憑（
      見本院卷第七之一頁至第七之十三頁），然被告於系爭鑽
      戒當票上記載之收當價格並非真正，亦據證人乙○○結證
      同前，而收當物品登記簿依當鋪業法第二十二條之規定，
      僅係送交警察機關備查，警察機關並無實質審查之責，自
      不能徒憑被告形式上將收當質當物品清冊送交警察機關備
      查，即為被告有利之認定。是被告上開所辯，委不足採。
  (五)綜上所述，被告辯解，顯係飾卸之詞，要非可取。本案事證
    明確，被告故買贓物犯行，洵堪認定，應依法論科。
二、核被告所為，係犯刑法第三百四十九條第二項故買贓物罪。
    爰審酌被告開設當鋪，本應依當鋪業法之規定，對於持當人
    所持當之物品認為可疑時，應拒絕收當，並立即報告附近警
    察機關處理，竟明知乙○○所持當，表明不回贖之系爭鑽戒
    係來路不明之贓物，仍以低價收當而故買之，所為損害被害
    人，且危害社會治安匪淺，及其品行、生活狀況、智識程度
    、所故買贓物之價值等一切情狀，量處如主文所示之刑，並
    諭知易科罰金之折算標準。
據上論斷，應依刑事訴訟法第四百五十二條、第二百九十九條第
一項前段，刑法第三百四十九條第二項、第四十一條第一項前段
，刑法施行法第一條之一第一項、第二項前段，判決如主文。
本案經檢察官楊冀華到庭執行職務
中    華    民    國    98    年    4     月    22    日
                          臺灣臺北地方法院刑事第七庭
                              審判長法  官  高偉文
                                    法  官  林勇如
                                    法  官  孫萍萍
以上正本證明與原本無異。
如不服本判決，應於收受送達後十日內向本院提出上訴書狀，並
應敘述具體理由；其未敘述上訴理由者，應於上訴期間屆滿後二
十日內向本院補提理由書（均須按他造當事人之人數附繕）「切
勿逕送上級法院」。
                                    書記官  林義盛
中    華    民    國    98    年    4     月    22    日
附錄本案論罪科刑法條全文：
刑法第三百四十九條
收受贓物者，處三年以下有期徒刑、拘役或五百元以下罰金。
搬運、寄藏、故買贓物或為牙保者，處五年以下有期徒刑、拘役
或科或併科一千元以下罰金。
因贓物變得之財物，以贓物論。


司法院資訊處製作；財團法人民間司法改革基金會備份。
